臺灣桃園地方法院民事判決
111年度重勞訴字第4號
原      告  欣偉科技股份有限公司

法定代理人  李若淳  
訴訟代理人  高宏銘律師
複代理人    廖至中律師
被      告  李家樂  

上列當事人間請求損害賠償事件，本院於民國111年9月6日言詞
辯論終結，判決如下：
    主      文
一、被告應給付原告新臺幣3,668,256元，及自民國111年8月25
    日起至清償日止，按週年利率5%計算之利息。
二、原告其餘之訴駁回。
三、訴訟費用由被告負擔5分之3，餘由原告負擔。
四、本判決第一項於原告以新臺幣122萬元為被告預供擔保後，
    得假執行。但被告如以新臺幣3,668,256元，為原告預供擔
    保，得免為假執行。
    事實及理由
壹、程序方面：
　　被告經合法通知未於言詞辯論期日到場，核無民事訴訟法第
    386條所列各款情形，爰依原告聲請，由其一造辯論而為判
    決。　　
貳、實體方面：
一、原告主張：被告前為原告公司員工，被告於任職時向原告保
    證於任職期間，將遵守原告公司所訂定之管理規章，如有違
    反，致公司受有財物損失，願以損失金額100倍賠償予原告
    ，並簽有保證書1份（下稱系爭保證書）。詎被告於民國110
    年5月10日在原告廠房內竊取原告所有之752克黃金（下稱系
    爭黃金），被告事後坦承犯行，並經本院刑事庭以110年度
    審易字第1287號判決有期徒刑8月確定，是原告自得依系爭
    保證書請求被告給付賠償金。系爭黃金當時市價為新臺幣（
    下同）1,222,752元（依110年5月10日臺灣銀行黃金公告牌
    價為每克1,626元，計算式：1,626元×752＝1,222,752元），
    本件原告僅以損失之金額5倍計算，請求被告賠償原告6,113
    ,760元（計算式：1,222,752元×5＝6,113,760元），為此爰
    依系爭保證書之法律關係提起本件訴訟，並聲明：㈠被告應
    給付原告6,113,760元及自起訴狀繕本送達翌日起至清償日
    止，按週年利率5%計算之利息。㈡願供擔保，請准宣告假執
    行。
二、被告經合法通知，未於言詞辯論期日到庭陳述，僅提出答辯
    狀抗辯：被告雖確實於110年5月10日於原告廠房內竊取原告
    所有之黃金。被告坦承犯行，然原告本同意被告以每月1萬
    元分期賠償，被告始簽立本票及自白書。嗣原告竟要求被告
    全額一次賠償，被告已無力還款。又系被告竊取系爭黃金之
    舉，並非屬系爭保證書所列舉之應負賠償責任之事項。退步
    言之，縱認原告得依系爭保證書向被告請求給付違約之損害
    賠償，本件原告請求之金額亦屬過高等語置辯，並聲明：原
    告之訴駁回。
三、原告主張之上開事實，核與被告簽立之自白書、桃園市政府
    警察局大園分局竹圍派出所調查筆錄、本院刑事庭110年度
    審易字第1287號刑事判決書、臺灣銀行110年5月10日黃金牌
    價表、勞動契約書、系爭保證書等事證均相符一致（見勞專
    調卷第11頁至第27頁），均應堪信為真實。惟被告以前揭情
    詞置辯，是本件應審究者應為，㈠原告得否依系爭保證書向
    被告請求給付違約金？㈡違約金是否過高而應予酌減？
四、得心證之理由：
㈠、經查，原告係從事自廢金屬中提煉貴金屬之工廠，故原告工
    廠中存有許多體積微小但價值極高之貴金屬，原告為防止員
    工伺機竊取提煉後之貴金屬，而與員工簽訂系爭保證書，以
    確保原告之權益，要難認有何違反強制或禁止規定，該系爭
    保證書內容應屬有效。被告既為原告公司之員工，而應負有
    對原告誠信及忠實之義務，故被告系爭竊盜行為應屬系爭保
    證書中所指「侵占不法之財物」之失職態樣，是原告請求被
    告依系爭保證書給付違約金，應屬有據。縱被告事後辯稱：
    竊取時不知系爭黃金之重量、品質為何云云，然被告案發時
    已於系爭自白書上簽名表示負責，且於系爭竊盜案件之偵查
    階段及本院刑事庭審理時，均未曾就系爭黃金之重量及品質
    有何爭執，該自白書之內容亦經系爭刑事案件採為判決之基
    礎，此有本院刑事庭110年度審易字第1287號刑事判決、臺
    灣桃園地方檢察署檢察官110年度偵字第27093號起訴書在卷
    可稽（見111年度勞專調卷第17至20頁），是原告以此計算
    系爭黃金之重量，亦屬有據，被告上開所辯顯係為臨訟卸責
    之詞，實不足為採。
㈡、按法院依民法第252條規定，審核違約金是否過高情事，應就
    債務人若能如期履行債務時，債權人可得享受之一切利益為
    衡量標準。並依違約金係屬於懲罰性質或屬於損害賠償總額
    預定之性質而有不同，若屬前者，應依一般客觀事實、社會
    經濟狀況及當事人所受損害情形，以為酌定標準；若為後者
    ，則應依當事人實際上所受損失為標準，酌予核減（最高法
    院87年度臺上字第2563號判決意旨參照）。經查，原告主張
    要求被告簽立系爭保證書之目的，係督促員工於工作時忠實
    履行職責，為嚇阻員工存有僥倖心態而竊取貴金屬，故約定
    員工如有不法行為造成公司損失，應以公司損失金額之100
    倍為賠償，此一違約金之約定，應屬懲罰性違約金無訛。再
    查，依系爭竊盜案件所認原告之損失752公克，折算案發當
    日黃金牌價為每公克1,626元，原告損失之金額為1,222,752
    元（計算式：計算式：1,626元×752＝1,222,752），再衡酌
    被告僅高職肄業、目前從板模工作、月薪約4至5萬元、尚需
    扶養父母及小孩2名等一切情狀，認原告請求損失金額5倍之
    懲罰性違約金，尚屬過高，認應酌減至原告損失金額之3倍
    即3,668,256元（計算式：1,222,752×3）為宜。
五、末按給付有確定期限者，債務人自期限屆滿時起，負遲延責
    任；給付無確定期限者，債務人於債權人得請求給付時，經
    其催告而未為給付，自受催告時起，負遲延責任；其經債權
    人起訴而送達訴狀，或依督促程序送達支付命令，或為其他
    相類之行為者，與催告有同一之效力。遲延之債務，以支付
    金錢為標的者，債權人得請求依法定利率計算之遲延利息。
    應付利息之債務，其利率未經約定，亦無法律可據者，週年
    利率為百分之5。民法第229條第1項、第2項、第233條第1項
    前段、第203條分別定有明文。本件原告請求被告給付違約
    金，屬未定期限之債權，應自受催告時起，負遲延責任。查
    本件起訴狀繕本係於111年8月24日送達被告，是原告請求被
    告給付自111年8月25日起至清償日止之法定遲延利息，為有
    理由，應予准許。
六、綜上所述，原告請求被告給付3,668,256元，及自111年8月2
    5日起至清償日止，按週年利率5%計算之利息，為有理由，
    應予准許，逾此部分，則無理由，應予駁回。
七、本件事證已臻明確，兩造其餘之攻擊或防禦方法及所用之證
    據，經本院斟酌後，認為均不足以影響本判決之結果，爰不
    逐一論列，附此敘明。
八、訴訟費用負擔之依據：民事訴訟法第79條。
中　　華　　民　　國　　111 　年　　9 　　月　　30　　日
                  勞動法庭    法　官　游璧庄
正本係照原本作成。
如對本判決上訴，須於判決送達後二十日內向本院提出上訴狀。
如委任律師提起上訴者，應一併繳納上訴審裁判費。
中　　華　　民　　國　　111 　年　　10　　月　　3 　　日
                              書記官  張琬青